臺灣高等法院高雄分院刑事判決　　　　 94年度上易字第651號
上　訴　人　臺灣高雄地方法院檢察署檢察官
被　　　告　甲○○
上列上訴人因被告傷害案件，不服臺灣高雄地方法院94年度易字
第1097號中華民國94年8 月18日第一審判決（聲請簡易判決處刑
案號：臺灣高雄地方法院檢察署94年度調偵字第66號），提起上
訴，本院判決如下：
     主  文
上訴駁回。
     理  由
一、聲請簡易判決處刑意旨略以：被告甲○○於民國93年8 月18
    日下午3 時50分許，在高雄市○○區○○路市場公廁旁，因
    攤位擺設問題與乙○發生糾紛，竟基於傷害之犯意，徒手毆
    打乙○右手臂並將乙○推倒在地，致乙○受有右手臂腕部6
    ×3 挫扭傷脹痛、右側臀部6 ×5 挫傷瘀血臀部酸痛之傷害
    。因認被告涉犯刑法第277 條條第1 項之傷害罪嫌。
二、按犯罪事實應依證據認定之，無證據不得認定其犯罪事實；
    不能證明被告犯罪者，應諭知無罪之判決，刑事訴訟法第15
    4 條第2 項、第301 條第1 項分別定有明文。復按刑事訴訟
    上證明之資料，無論其為直接或間接證據，均須達於通常一
    般之人均不致有所懷疑，而得確信其為真實之程度，始得據
    為有罪之認定，若關於被告是否犯罪之證明未能達此程度，
    而有合理懷疑之存在，致使無從形成有罪之確信，根據「罪
    證有疑，利於被告」之證據法則，即不得遽為不利被告之認
    定，亦有最高法院76年度臺上字第4986號判例可資參照。
三、聲請簡易判決處刑意旨認被告涉犯傷害罪嫌，無非係以：(1)
    告訴人乙○於警詢、偵查中之指述、(2)證人陳進旺於偵查中
    之證述、(3)診斷證明書1 份為其論據。
四、證據能力部分：
    按被告以外之人於審判外之言詞或書面陳述，除法律有規定
    者外，不得作為證據；再被告以外之人於偵查中向檢察官所
    為之陳述，除顯有不可信之情況外，得為證據；另下列文書
    ，亦得為證據：1.除顯有不可信之情況外，公務員職務上製
    作之紀錄文書、證明文書。2.除顯有不可信之情況外，從事
    業務之人於業務上或通常業務過程所須製作之紀錄文書、證
    明文書。3.除前2 款之情形外，其他於可信之特別情況下所
    製作之文書，亦得為證據，刑事訴訟法第159 條第1 項、第
    159 條之1 第2 項、第159 條之4 分別定有明文。查：
  (一)證人即陳進旺於偵查中具結後，向檢察官所為之陳述，雖為
    被告以外之人於審判外之陳述，屬於傳聞證據，然此乃證人
    陳進旺於偵查中向檢察官所為之陳述，且本院審酌證人陳進
    旺於偵查中陳述時之外在環境及情況，並無顯有不可信之情
    況，應認證人陳進旺先前於偵查中向檢察官所為之陳述，符
    合刑事訴訟法第159 條之1 第2 項之規定，得為證據，而有
    證據能力。
  (二)卷附驗傷診斷書1 紙，乃被告以外之人，即從事檢驗之檢驗
    法醫師於審判外所為之書面陳述，屬於傳聞證據。又該驗傷
    診斷書及診斷證明書，為民間診所之醫師針對個案而製作之
    診斷書，雖與刑事訴訟法第159 條之4 第1 款所示之公務員
    職務上製作之紀錄文書或證明文書不符，亦與刑事訴訟法第
    159 條之4 第2 款所示之於通常業務過程不間斷、有規律而
    準確記載，大部分紀錄完成於業務終了前後，並未預見日後
    可能提供作為證據之紀錄文書或證明文書有間（該款之立法
    理由可參），然查，醫師依醫師法第17條之規定，如無法令
    規定之理由，不得拒絕診斷書之交付，且若出具與事實不符
    之診斷書，依醫師法第28條之4 第5 款之規定，可處新臺幣
    100,000 元以上500,000 元以下罰鍰，並得併處限制執業範
    圍、停業處分1 個月以上1 年以下或廢止其執業執照；情節
    重大者，並得廢止其醫師證書，可知醫師出具之診斷書若有
    錯誤、虛偽，醫師之執業執照、醫師證書均可能因而廢止，
    是其正確性甚高，且司法機關隨時可以調取醫師依醫師法第
    12條規定而製作，並由醫師執業之醫療機構依醫療法第48條
    規定保存之病歷與之相互核對，設有錯誤，甚易發現並糾正
    ，是以，診斷證明書應與公務員職務上製作之文書具有同等
    程度之可信性，屬於刑事訴訟法第159 條之4 第3 款所稱之
    其他於可信之特別情況下所製作之文書。準此，上開驗傷診
    斷書及診斷證明書各1 份，既係醫師依醫師法第17條之規定
    出具之診斷書，而屬刑事訴訟法第159 條之4 第3 款所稱之
    其他於可信之特別情況下所製作之文書，自應認得為證據，
    而有證據能力。
五、實體部分：
    訊據被告堅決否認有何傷害犯行，辯稱：伊沒有打告訴人，
    告訴人推伊攤位，伊是出來要與之理論，告訴人自行後退跌
    倒，告訴人年高70餘歲，伊沒有推他，是告訴人自己跌倒的
    ，告訴人自己跌倒後，我還去扶他起來，證人陳進旺當時不
    在場等語。經查：
  (一)告訴人乙○就被告如何毆打致其成傷乙節先後指稱：「（問
    ：被告如何傷害你？有無使用兇器？）被告徒手毆打我，沒
    有拿兇器」（見警卷第2 頁背頁）、「（問：當天情形？）
    被告推我，我才跌倒…（問：情形？）我要被告擺攤子要留
    路，還沒推被告桌子，被告就推我…」（見93年度偵字第23
    433 號卷第5 頁）、「（問：當天情形？）當天我拜託被告
    不要超過攤位，被告就往我手剁下去，推我，我就坐下。（
    問：情形？）我要被告擺攤子要留路，還沒推被告桌子，被
    告就推我…」（見94年度調偵字第66號卷第6 頁）等語，由
    上可知，告訴人先是指述被告徒手毆打，復指被告推他（未
    指稱被告以手剁他的手），再進而指稱被告以手剁他的手，
    並將其推倒，是以告訴人之指述，已有前後不一之瑕疵，自
    難採為不利於被告之認定。
  (二)證人徐偉泰於原審到庭證稱：我推小車子在賣蝦子的，沒有
    固定的攤位。當天我在上開市○○路口，乙○站在被告攤位
    的外面，他與被告吵架，被告講話很大聲，乙○就去推被告
    的攤位，後來被告就走出攤位，應該是要去制止他，乙○就
    往後退，然後就自己往後跌倒了，這個時間很短，不是說吵
    了很久，當時被告與乙○並沒有互相拉扯的動作，被告也沒
    有用手去剁乙○手臂的動作，除後來被告去把乙○扶起來之
    外，被告與告訴人並無其他身體上之接觸，當時我所在的位
    置距離他們不會很遠約10幾公尺。我是親眼看到乙○是自己
    跌倒的，因為他們2 人中間還有距離，所以被告的手不可能
    去推乙○。發生這件事情後的1 、2 個星期後，我在該菜市
    場問被告何事與乙○起爭執，所以被告知道我有看到經過情
    形，而於上次簡易案件出庭前的1 、2 個星期，被告來找我
    出庭作證等語（見原審卷第26至29頁），已明確證稱被告與
    告訴人間並未有身體上之接觸，故被告辯稱並未以手剁告訴
    人，亦未推告訴人等語，尚屬可取。
  (三)另告訴人所提出之診斷證明書（見警卷第6 頁），檢驗日期
    係記載93年8 月26日下午1 時30分許，與本件案發時間相距
    已達8 日之久，是該診斷證明書上所載右手臂腕部6 ×3 （
    公分）挫扭傷脹痛、右側臀部6 ×5 挫傷瘀血等傷害，是否
    確係本件被告於93年8 月18日毆打所致，實有疑問。又上開
    診斷證明書推定受傷時間欄，雖載明93年8 月18日下午3 時
    50分許，然卷內並無資料，足以顯示看診之醫師以精密儀器
    就告訴人所受傷害進行詳細之檢查，是以其僅憑肉眼觀察告
    訴人所受傷害，即得精確推斷其受傷之時間為某日某時某分
    許，實屬殊難想像，因而上開有關受傷時間之記載，應係看
    診醫師依據告訴人之自述而為，故本質上亦屬告訴人之指述
    ，不能與前揭告訴人之指述互為佐證，亦難採為不利於被告
    之認定。
  (四)證人陳進旺固於偵查中證稱：93年8 月18日我在那邊買菜，
    看到被告用右手把告訴人剁下去，並把告訴人推倒等語（見
    94年度調偵字第66號卷第8 頁）。惟查苟被告有以手剁告訴
    人之手，其用力必猛，必會擊傷告訴人之手，然依上開診斷
    證明書觀之，告訴人之手部除右手臂腕部有挫扭傷脹痛外，
    並無其他受擊打之傷勢，而腕部挫扭傷，應屬告訴人跌倒時
    ，右手掌先著地所造成，而非被告之手刀所剁成甚明。又告
    訴人於警詢時稱：「當時現場只有過路人目睹。」（警卷第
    2 頁反面），又於偵查中指稱：「（有何證人）路過的人有
    看到，但證人不願出面。」（偵查卷第5 頁），嗣竟於下次
    庭期自行帶證人陳進旺到庭，而證人陳進旺係在日昌市場擺
    攤位賣菜，並非過路人，且被告亦否認證人陳進旺當時在場
    ，則證人陳進旺當時是否在場目睹，非無疑義，而公訴人復
    未聲請傳訊證人陳進旺到庭作證，經由交互詰問，辯明供述
    證據之真偽，以發見真實，是證人陳進旺偵查中之證述，尚
    難採信。至證人徐偉泰於原審到庭作證，並進行交互詰問，
    經由檢察官反詰問，證人徐偉泰記憶及陳述之正確性，供述
    之憑信性，並無瑕疵。比較證人徐偉泰、陳進旺之證詞，應
    以證人徐偉泰之證詞較為可採。是證人陳進旺偵查中之證詞
    ，與實情不符，亦難採為不利於被告之認定。
六、綜上所述，被告所辯上情，堪以採信。此外，復查無其他確
    切證據足證被告有公訴人所指之犯行，依上開判例之意旨，
    應認不能證明被告犯罪，則原審所為被告無罪之諭知，尚無
    不當。公訴人上訴意旨，仍執前詞，指摘原判決不當，經核
    難認有理由，應予駁回。
據上論斷，應依刑事訴訟法第368條，判決如主文。
本案經檢察官林惠到庭執行職務。
中　　華　　民　　國　　94　　年　　11　　月　　17　　日
                  刑事第三庭    審判長法  官  周賢銳
                                      法  官  黃仁松
                                      法  官  謝宏宗
以上正本證明與原本無異。
本判決不得上訴。
中　　華　　民　　國　　94　　年　　11　　月　　18　　日
　　　　　　　　　　　　　　　　　　　書記官  熊惠津
                                                      Q
